臺灣板橋地方法院刑事判決　　　　　　　96年度易緝字第83號
公　訴　人　臺灣板橋地方法院檢察署檢察官
被　　　告　乙○○
上列被告因竊盜案件，經檢察官提起公訴（95年度偵緝字第1161
號），本院判決如下：
    主  文
乙○○攜帶兇器竊盜，處有期徒刑捌月，減為有期徒刑肆月，如
易科罰金，以銀元佰元即新台幣玖佰元折算壹日。扣案之螺絲
起子壹支沒收。
    事  實
一、乙○○前有多次違反肅清煙毒條例等前科（於本案未構成累
    犯），竟不知悔改，意圖為自己不法之所有，於民國94年12
    月13日上午9 時許，在臺北縣永和市○○路272 巷40號之台
    灣台北地方法院（下稱台北地方法院）所管領之員工宿舍，
    持其所有客觀上可供兇器使用之螺絲起子1 支，以上開螺絲
    起子拆除後搬運之方式，竊取台北地方法院員工甲○○所借
    用第上址40號宿舍之熱水器1 個、鋁製大門3 片、鋁製窗戶
    6 片。得手後以腳踏車載往台北縣永和市○○街18號2 樓由
    嚴吳秀葉所經營之資源回收場變賣，得款約新台幣（下同）
    850 元。嗣經甲○○發現後，於同月14日上午前往嚴吳秀葉
    之資源回收場指認遭竊之贓物後，嗣乙○○於同（14）日下
    午12時40分許，再度前往嚴吳秀葉之資源回收場欲變賣物品
    ，經嚴吳秀葉通知甲○○到場，當場查獲乙○○並報警處理
    ，並扣得乙○○所有之螺絲起子1 支及現金800 元（起訴書
    誤載為700 元）。
二、案經被害人甲○○訴由臺北縣政府警察局永和分局報請臺灣
    板橋地方法院檢察署檢察官偵查，暨台北地方法院函請併辦
    後提起公訴。
    理　由
一、訊據被告乙○○於本院審理時坦承不諱於上開時間、地點，
    以螺絲起子將熱水器1個、鋁製大門3片、鋁製窗戶6片拆卸
    後以腳踏車搬運取走之情事不諱，惟矢口否認有何竊盜犯行
    ，辯稱：我以為那是一間廢棄屋，屋內物品是沒有人要的廢
    棄物，所以才拿走云云。惟被告自承其係竊取上址40號內之
    財物，那是一位法警住的地方等語〔見本院審判筆錄第頁〕
    。上址40號既為證人甲○○所居住，豈有可能誤認為廢棄屋
    ，被告所辯不足採信。此外，復有證人嚴吳秀葉於警詢、檢
    察官訊問及本院審理時之證述；證人甲○○於警詢、檢察官
    訊問時之證述、證人林明龍於本院審理時之證述可稽，且有
    贓物認領保管單1紙、照片14幀附卷及螺絲起子1支扣案可憑
    ，足認被告自白與事實相符。本案事證明確，被告犯行洵堪
    認定。
二、查扣案之螺絲起子1支，前端細長且為金屬材質，如以之攻
    擊人體，客觀上顯足以造成相當之傷害，堪認客觀上具有殺
    傷力而足供作為兇器之使用。是核被告乙○○所為，係犯刑
    法第321條第1項第3款之攜帶兇器加重竊盜罪。爰審酌被告
    之素行（參台灣高等法院被告前案紀錄表）、智識程度，犯
　　罪之動機、目的、手段、所生危害程度、犯後尚知坦認犯行
　　等一切情狀，量處如主文所示之刑，以資懲儆。又本件被告
　　犯罪時間在96年4月24日之前，且所犯加重竊盜罪，宣告刑
　　並未逾有期徒刑1年6月，依中華民國96年減刑條例第2條第1
　　項第3款規定減其刑期2分之1；又加重竊盜罪，宣告刑本逾
　　有期徒刑6月，經減為有期徒刑4月，依同條例第9條規定，
　　諭知減刑後，如易科罰金之折算標準。再查被告行為後，刑
    法第41條規定，於95年7月1日修正公布，修正前刑法第41條
    第1項前段規定為：「犯最重本刑為五年以下有期徒刑以下
    之刑之罪，而受六個月以下有期徒刑或拘役之宣告，因身體
    、教育、職業、家庭之關係或其他正當事由，執行顯有困難
    者，得以一元以上三元以下折算一日，易科罰金。」，而依
    修正前罰金罰鍰提高標準條例第2條前段（現已刪除）規定
    ，就其原定數額提高為100倍折算1日，即應以銀元300元折
    算1日，經折算為新臺幣後，應以新臺幣900元折算為1日。
    惟修正後刑法第41條第1項前段則規定：「犯最重本刑為五
    年以下有期徒刑以下之刑之罪，而受六個月以下有期徒刑或
    拘役之宣告者，得以新臺幣一千元、二千元或三千元折算一
    日，易科罰金。」，比較修正前後之易科罰金折算標準，以
    修正前刑法之規定，較有利於被告，應適用修正前刑法第41
    條第1項前段規定，諭知易科罰金之折算標準。
三、扣案之螺絲起子1支，係被告所有且供本案犯罪所用之物，
    業據其供明在卷，爰依刑法第38條第1項第2款規定，併予宣
    告沒收之。
四、不另為無罪之諭知：
(一)公訴意旨另以：被告乙○○意圖為自己不法所有之犯意，於
　　94年12月14日上午某時許，在台北縣永和市○○路272巷42
　　號之台北地方法院員工宿舍，持客觀上足供兇器使用之螺絲
　　起子1把，竊取尚無人借用第42號宿舍之鋁製大間2片、鋁製
　　窗戶6片。得手後以腳踏車載往台北縣永和市○○街18號2樓
　　由嚴吳秀葉所經營之回收場變賣，得款約850 元。嗣經甲○
  　○發現後，於同月14日上午前往嚴吳秀葉之回收場指認遭竊
　　之贓物後，嗣乙○○於同（14）日下午12時40分許，再度前
  　往嚴吳秀葉之回收場欲變賣物品，經嚴吳秀葉通知甲○○到
　　場，當場查獲乙○○並報警處理，並扣得乙○○所有之螺絲
  　起子1 支及現金700 元。因認被告涉犯刑法第321條第1項第
　　3 款之加重竊盜罪。
(二)按犯罪事實應依證據認定之，無證據不得認定犯罪事實；又
　　不能證明被告犯罪者，應諭知無罪之判決；刑事訴訟法第
　　154條第2項、第301條第1項分別定有明文。又犯罪事實之認
    定，應憑真實之證據，倘證據是否真實尚欠明確，自難以擬
    制推測之方法，為其判斷之基礎；而認定犯罪事實之證據係
　　指足以認定被告確有犯罪行為之積極證據而言，該項證據自
　　須適合於被告犯罪事實之認定，始得採為斷罪資料（參照最
　　高法院53年台上字第656號、29年上字第3105號判例）。且
　　刑事訴訟上證明之資料，無論其為直接或間接證據，均須達
　　於通常一般之人均不致有所懷疑，而得確信其為真實之程度
　　，始得據為有罪之認定，若其關於被告是否犯罪之證明未能
    達此程度，而有合理懷疑之存在，致使無從形成有罪之確信
　　，根據「罪證有疑，利於被告」之證據法則，即不得遽為不
　　利被告之認定（參照最高法院76年台上字第4986號判例）。
    其以情況證據（即間接證據）斷罪時，尤須基於該證據在直
  　接關係上所可證明之他項情況事實，本乎推理作用足以確證
    被告有罪，方為合法，不得徒憑主觀上之推想，將一般經驗
    上有利被告之其他合理情況逕予排除（參照最高法院32 年
    上字第67號判例）。
(三)經查，本案查獲之經過係證人即被害人甲○○發現其住處遭
    竊，台北地方法院總務科財產股股長林明龍獲悉後前往現場
    清點財物損失狀況，發現被害人甲○○所住之上址40號旁之
    42號宿舍，已有一段時間無人居住，其鋁製大門、鋁製鐵窗
    等物已遭他人拔除，被害人甲○○前往證人嚴吳秀葉之資源
    回收場指認遭竊之贓物後，嗣被告乙○○再度前往證人嚴吳
    秀葉之回收場欲變賣物品，經證人嚴吳秀葉通知被害人甲○
    ○到場，當場查獲被告，因此認為被告亦竊取上址42號之鋁
    製大門、鋁製鐵窗。本案被告自承拿取40號宿舍之財物，惟
    先後於警詢、檢察官訊問及本院審理時均堅決否認竊取42號
　　宿舍之財物。衡諸上開42號宿舍平日無人居住，台北地方法
　　院亦有一段時間未清點其內財產狀況，故42號宿舍之鋁製大
  　門、鋁製鐵窗等物，有可能在本案之前即遭人拔除，自難僅
    以40號宿舍為被告所竊取，即認隔壁之42號亦為被告所為。
    證人林明龍雖證稱其聽嚴吳秀葉說被告賣了8 百多元，若是
　　行竊1 戶，應該不會那麼多錢等語，惟證人嚴吳秀葉到庭證
  　稱被告所賣之鋁製物品，業經拆除解體，看不出是窗是門，
　　不知道數量多少等語〔見本院95年12月19日審判筆錄〕。故
  　證人林明龍上開證述僅係聽聞證人嚴吳秀葉之粗略推估意見
    ，並無實際依據，自難遽以認定被告有此竊盜犯行。綜上所
    述，被告所辯尚非全然無足採信。從而，公訴人雖認被告涉
    犯此部分之竊盜犯行，所為之舉證尚未能達通常一般之人均
　　不致有所懷疑，而得確信其為真實之程度，而有合理懷疑之
  　存在，即不得遽為不利被告之認定；此外，本院復查無積極
    證據足資認定被告確有被訴之此部分犯行，然因此部分若成
    立犯罪則與前開論罪科刑之犯罪事實有刑法修正前連續犯之
    裁判上一罪關係，故不另為無罪之諭知。
據上論斷，應依刑事訴訟法第299 條第1 項前段，刑法第2 條第
1 項前段、第321 條第1 項第3 款、修正前刑法第41條第1 項前
段、刑法第38條第1 項第2 款，中華民國96年減刑條例第2 條第
1 項第3 款、第7 條、第9 條，修正前罰金罰鍰提高標準條例第
2 條，判決如主文。
本案經檢察官曾文鐘到庭執行職務。
中　　華　　民　　國　　96　　年　　7 　　月　　31　　日
                  刑事第十一庭  審判長法　官  侯志融
                  　                  法  官  張宏節
　　　　　　　　　　　　　　　　　　　法　官　楊博欽
上列正本證明與原本無異。
如不服本判決，應於判決送達後10日內向本院提出上訴狀 (應附
繕本)，上訴於臺灣高等法院。
                                    　書記官  張玉如
中　　華　　民　　國　　96　　年　　7 　　月　　31　　日
附錄本案論罪科刑法條：
刑法第321條
犯竊盜罪而有左列情形之一者，處6 月以上、5 年以下有期徒刑
：
一、於夜間侵入住宅或有人居住之建築物、船艦或隱匿其內而犯
    之者。
二、毀越門扇、牆垣或其他安全設備而犯之者。
三、攜帶兇器而犯之者。
四、結夥三人以上而犯之者。
五、乘火災、水災或其他災害之際而犯之者。
六、在車站或埠頭而犯之者。
前項之未遂犯罰之。
